【裁判字號】    98,易,1239
【裁判日期】    980630
【裁判案由】    詐欺
【裁判全文】
臺灣板橋地方法院刑事判決              98年度易字第1239號
公  訴  人  臺灣板橋地方法院檢察署檢察官
被      告  戊○○
上列被告因詐欺案件，經檢察官提起公訴（九十八年度偵字第八
二九三、一０五三六、一一六二七號），及移送併案審理（臺灣
板橋地方法院檢察署九十八年度偵字第一三０三三號、臺灣桃園
地方法院檢察署九十八年度偵字第一０七五三號），被告於本院
準備程序進行中，就被訴事實為有罪之陳述，經本院告知簡式審
判程序意旨，並聽取公訴人及被告之意見後，本院合議庭裁定由
受命法官獨任依簡式審判程序審理，並判決如下：
    主  文
戊○○幫助意圖為自己不法之所有，以詐術使人將本人之物交付
，科罰金新臺幣壹萬伍仟元，如易服勞役，以新臺幣壹仟元折算
壹日。緩刑貳年。戊○○並應依附表二所示之給付方式向乙○○
、己○○、辛○○給付如附表二所示之金額。
    事  實
一、戊○○雖得預見提供金融機構帳戶之存摺、金融卡及密碼予
    他人使用，可能因此供詐騙集團成員用以詐使他人匯入款項
    後，再加以提領運用，而能預見可能因此幫助他人從事詐欺
    取財犯罪，竟仍基於幫助他人詐欺取財之未必故意，於民國
    九十八年二月十二日下午四時許，在臺北縣板橋市錢櫃KTV
    旁之便利商店騎樓處（起訴書誤認於不詳時、地），將其在
    安泰商業銀行股份有限公司板橋分行所申請開立帳號000000
    00000000號帳戶（下稱安泰銀行帳戶）之存摺、金融卡及密
    碼，提供予丁○○（另涉犯詐欺罪嫌，業經臺灣新竹地方法
    院檢察署檢察官以九十八年度偵字第一八三五號提起公訴，
    起訴書誤載為不詳姓名年籍之人），以幫助丁○○所屬詐騙
    集團成員遂行詐欺取財犯行。嗣該詐欺集團成員即基於意圖
    為自己不法所有，而為如附表一所示之詐騙行為，致如附表
    一所示之甲○○等人陷於錯誤後，進而要求甲○○等人將如
    附表一所示之金額匯入戊○○之上開安泰銀行帳戶內。嗣甲○○等人發覺遭詐騙後報警處理，始循線查悉上情。
二、案經桃園縣政府警察局楊梅分局報告暨臺北縣政府警察局三
    重分局及臺北縣政府警察局海山分局報告臺灣板橋地方法院
    檢察署檢察官偵查起訴及移送併案審理。
    理  由
壹、程序事項：
    被告戊○○所犯係死刑、無期徒刑或最輕本刑為三年以上有
    期徒刑以外之罪，亦非屬高等法院管轄第一審之案件，其於
    準備程序中就被訴事實為有罪之陳述，經本院告知簡式審判
    程序之旨，並聽取公訴人及被告之意見後，經本院合議庭認
    為適宜，乃依刑事訴訟法第二百七十三條之一第一項規定，
    裁定由受命法官獨任進行簡式審判程序，先予敘明。
貳、實體事項：
一、上揭犯罪事實，業據被告於本院準備程序及審理中自白不諱
    ，核與被害人即證人甲○○、辛○○、丑○○、丙○○、庚○○、壬○○、癸○○、告訴人即證人子○○、乙○○、己○○分別於警詢中所陳述之情節大致相符，復有安泰商業銀
    行板橋分行帳號00000000000000號帳戶開戶基本資料、印鑑
    卡各一份、安泰商業銀行板橋分行帳號00000000000000號帳
    戶歷史交易查詢表一份、被害人辛○○、丙○○（以黃佩瑜
    所有之帳戶匯款）、壬○○、告訴人子○○、乙○○、己○○所為之ATM 交易明細表共六紙、被害人癸○○、庚○○所
    為之匯款申請書共二紙、被害人甲○○所有之玉山銀行帳戶
    交易明細表一紙、被害人丑○○所有之花旗銀行帳戶交易明
    細表共二紙在卷可參。綜上所述，足認被告之自白核與事實
    相符，應可採信。從而，本件事證已臻明確，被告犯行洵堪
    認定，應予依法論科。
二、按幫助犯之成立，主觀上行為人須有幫助故意，客觀上須有
    幫助行為，意即需對於犯罪與正犯有共同之認識，而以幫助
    之意思，對於正犯資以助力，而未參與實施犯罪之行為者而
    言（最高法院七十五年度台上字第一五０九號、八十八年度
    台上字第一二七０號判決意旨可資參照）。本件被告將其申
    請之安泰銀行帳戶存摺、金融卡及密碼，提供予另案被告丁○○，再由另案被告丁○○所屬之詐騙集團成員作為對被害
    人甲○○等人實施詐欺犯罪之取款工具，顯係基於幫助他人
    實施詐欺取財犯罪之犯意，且所為提供安泰銀行帳戶存摺、
    金融卡及密碼之行為，亦屬刑法詐欺取財罪構成要件以外之
    行為。被告既以幫助他人犯罪之意思，而參與犯罪構成要件
    以外之行為。是核被告所為，係犯刑法第三十條第一項前段
    、第三百三十九條第一項之幫助詐欺取財罪。又被告一次交
    付安泰銀行帳戶之存摺、金融卡及密碼予另案被告丁○○及
    其所屬之詐騙集團成員之行為，幫助詐騙集團成員詐欺被害
    人甲○○、辛○○、子○○、丑○○、乙○○、丙○○、壬○○、癸○○、己○○、庚○○等十人之財物，係一行為觸
    犯數個相同罪名，為想像競合犯，應依刑法第五十五條規定
    從一情節較重者處斷。又臺灣板橋地方法院檢察署檢察官移
    送該署九十八年度偵字第一三０三三號併案審理部分略以：
    被告基於幫助他人詐欺取財之不確定故意，於九十八年二月
    十二日，在臺北縣板橋市○○○路六號前，將其上開安泰銀
    行帳戶之金融卡及密碼等物，交付姓名年籍不詳之成年人所
    屬詐欺集團使用，藉以幫助該詐欺集團成員詐欺取財之犯行
    。嗣該詐欺集團成員意圖為自己不法之所有，於雅虎奇摩網
    站刊登不實之拍賣資訊，使被害人丑○○陷於錯誤，以網路
    拍賣問答方式得標手機一支，並依指示匯款新臺幣（下同）
    九千元至上開帳戶等語，與本案已起訴之犯罪事實中附表一
    編號四所示部分之事實相同，為事實上一罪之單一性案件，
    原為起訴效力所及，本院自得一併審理；另臺灣桃園地方法
    院檢察署檢察官移送該署九十八年度偵字第一０七五三號併
    案審理部分略以：被告基於幫助他人詐欺取財之不確定故意
    ，不詳時、地，將其上開安泰銀行帳戶之存摺、金融卡及密
    碼，交付不詳姓名年籍之人，以幫助不詳人士所屬不明詐欺
    集團遂行詐欺取財犯行。嗣該詐欺集團成員意圖為自己不法
    之所有，於雅虎奇摩拍賣網站上刊登訊息，詐稱欲拍賣汽車
    衛星導航器及數位電視盒等物，被害人甲○○於九十八年二
    月十三日，在桃園縣龜山鄉○○○街四十七巷二十三號住處
    閱覽該訊息後陷於錯誤，匯款九千元至上開帳戶，該匯款旋
    遭提領一空等語，與本案已起訴之犯罪事實中附表一編號一
    所示部分之事實相同，為事實上一罪之單一性案件，原為起
    訴效力所及，本院自得一併審理，均併此敘明。被告係以幫
    助詐欺取財犯罪之意思而參與，所為核係刑法第三百三十九
    條之詐欺取財罪之幫助犯，爰依刑法第三十條第二項規定，
    減輕其刑。爰審酌被告犯後於本院準備程序及審理中終能坦
    承犯行，且已與被害人癸○○、丙○○、庚○○達成調解，
    賠償被害人癸○○損失一萬二千元、賠償被害人丙○○損失
    五千元、賠償被害人庚○○損失一萬元，此有本院九十八年
    度附民移調字第九六號調解筆錄一份在卷可參，並又已匯款
    九千元賠償予被害人甲○○、三千元賠償予被害人乙○○、
    九千元賠償予被害人丑○○、七千元賠償予被害人壬○○、
    五千元賠償予被害人己○○、四千元賠償予被害人子○○，
    此亦有其提出之華南銀行自動櫃員機交易明細單六紙在卷可
    憑，至今僅餘二千一百元尚未賠償被害人乙○○、僅餘四千
    二百元尚未賠償被害人己○○、僅餘九千五百元尚未賠償被
    害人辛○○，足認其犯後深具悔意，態度良好等一切情狀，
    量處如主文所示之刑，並諭知易服勞役之折算標準。末查，
    被告前未曾因故意犯罪受有期徒刑以上刑之宣告，此有臺灣
    高等法院被告前案紀錄表一份在卷可參，於本件中因一時失
    慮，致罹刑典，惟犯後於本院準備程序及審理中終能坦承犯
    行，且與被害人甲○○等十人分別達成調解或匯款賠償，已
    如前述，經此次科刑教訓後，應知警惕而無再犯之虞，本院
    認為前開對其宣告之刑，以暫不執行為適當，爰依刑法第七
    十四條第一項第一款之規定，併予宣告緩刑二年，以啟自新
    。次按緩刑宣告，得斟酌情形，命犯罪行為人向被害人支付
    相當數額之財產或非財產上之損害賠償，刑法第七十四條第
    二項第三款定有明文，查本件被告僅餘二千一百元尚未賠償
    被害人乙○○、僅餘四千二百元尚未賠償被害人己○○、僅
    餘九千五百元尚未賠償被害人辛○○，被告同意以主文即附
    表二所示付款方法，賠償被害人乙○○、己○○、辛○○之
    剩餘損失，本院斟酌上開各項情狀後，認於被告緩刑期間課
    予前開負擔，乃為適當，爰併予宣告之。
據上論斷，應依刑事訴訟法第二百七十三條之一第一項、第二百
九十九條第一項前段，刑法第三百三十九條第一項、第五十五條
、第三十條、第四十二條第三項、第七十四條第一項第一款、第
二項第三款，刑法施行法第一條之一，判決如主文。
本案經檢察官蘇振文到庭執行職務。
中    華    民    國    98    年    6     月    30    日
                  刑事第五庭    法  官  林家賢
上列正本證明與原本無異。
如不服本判決，應於判決送達後十日內，向本院提出上訴書狀，
並應敘述具體理由；其未敘述上訴理由者，應於上訴期間屆滿後
二十日內向本院補提理由書（均須按他造當事人之人數附繕本）
「切勿逕送上級法院」。
                                書記官  林政良
中    華    民    國    98    年    6     月    30    日
┌────────────────────────────┐
│附表一：                                                │
├──┬────┬───┬──────┬────┬────┤
│編號│被害人遭│被害人│ 詐騙之方式 │匯款時間│匯款金額│
│    │詐騙之時│及告訴│            │        │(新臺幣)│
│    │間      │人    │            │        │        │
├──┼────┼───┼──────┼────┼────┤
│ 一 │98.2.13 │甲○○│於網路刊登拍│98.2.16 │9,000元 │
│    │中午12時│      │賣衛星導航、│15時30分│        │
│    │52分    │      │數位電視盒各│        │        │
│    │        │      │1個等物，致 │        │        │
│    │        │      │被害人陷於錯│        │        │
│    │        │      │誤而下標並依│        │        │
│    │        │      │指示匯款    │        │        │
├──┼────┼───┼──────┼────┼────┤
│ 二 │98.2.13 │辛○○│於網路刊登拍│98.2.13.│9,500元 │
│    │14時許  │      │賣筆記型電腦│17時21分│        │
│    │        │      │1台，致被害 │        │        │
│    │        │      │人陷於錯誤而│        │        │
│    │        │      │下標並依指示│        │        │
│    │        │      │匯款        │        │        │
├──┼────┼───┼──────┼────┼────┤
│ 三 │98.2.13 │子○○│於網路刊登拍│98.2.13 │4,000元 │
│    │15時21分│（告訴│賣新光禮券，│21時16分│        │
│    │        │人）  │致被害人陷於│        │        │
│    │        │      │錯誤而下標並│        │        │
│    │        │      │依指示匯款  │        │        │
├──┼────┼───┼──────┼────┼────┤
│ 四 │98.2.14 │丑○○│於網路刊登拍│98.2.14 │9,000元 │
│    │9時     │      │賣手機1支， │12時39分│        │
│    │        │      │致被害人陷於│        │        │
│    │        │      │錯誤而下標並│        │        │
│    │        │      │依指示匯款  │        │        │
├──┼────┼───┼──────┼────┼────┤
│ 五 │98.2.14.│乙○○│於網路刊登拍│98.2.14.│5,100元 │
│    │14時    │（告訴│賣手機1支， │15時28分│        │
│    │        │人）  │致被害人陷於│        │        │
│    │        │      │錯誤而下標並│        │        │
│    │        │      │依指示匯款  │        │        │
├──┼────┼───┼──────┼────┼────┤
│ 六 │98.2.14 │丙○○│於網路刊登拍│98.2.14 │6,200元 │
│    │14時46分│      │賣二手PSP主 │15時24分│        │
│    │        │      │機1台，致被 │        │        │
│    │        │      │害人陷於錯誤│        │        │
│    │        │      │而下標並依指│        │        │
│    │        │      │示匯款      │        │        │
├──┼────┼───┼──────┼────┼────┤
│ 七 │98.2.16 │壬○○│於網路刊登拍│98.2.16.│7,000元 │
│    │12時02分│      │賣筆記型電腦│13時17分│        │
│    │        │      │1台，致被害 │        │        │
│    │        │      │人陷於錯誤而│        │        │
│    │        │      │下標並依指示│        │        │
│    │        │      │匯款        │        │        │
├──┼────┼───┼──────┼────┼────┤
│ 八 │98.2.16.│癸○○│於網路刊登拍│98.2.16 │15,880元│
│    │11時許  │      │賣相機鏡頭1 │14時15分│        │
│    │        │      │個，致被害人│        │        │
│    │        │      │陷於錯誤而下│        │        │
│    │        │      │標並依指示匯│        │        │
│    │        │      │款          │        │        │
├──┼────┼───┼──────┼────┼────┤
│ 九 │98.2.13 │己○○│於網路刊登拍│98.2.16 │9,200元 │
│    │18時55分│（告訴│賣手機1支， │15時40分│        │
│    │        │人）  │致被害人陷於│        │        │
│    │        │      │錯誤而下標並│        │        │
│    │        │      │依指示匯款  │        │        │
├──┼────┼───┼──────┼────┼────┤
│ 十 │98.2.13 │庚○○│於網路刊登拍│98.2.16.│13,000元│
│    │某時許  │      │賣手機1支， │16時10分│        │
│    │        │      │致被害人陷於│        │        │
│    │        │      │錯誤而下標並│        │        │
│    │        │      │依指示匯款。│        │        │
└──┴────┴───┴──────┴────┴────┘
┌───────────────────────────────────────┐
│附表二 ：                                                                     │
├─────┬─────────┬───────────────────────┤
│給付對象  │給付金額（新臺幣）│給付方式                                      │
├─────┼─────────┼───────────────────────┤
│乙○○    │ 2,100元          │於本案判決確定後三個月內給付2,100元           │
│          │                  │（匯款銀行代號005，帳號：000000000000）       │
├─────┼─────────┼───────────────────────┤
│己○○    │ 4,200元          │於本案判決確定後三個月內給付4,200元           │
│          │                  │（匯款郵局代號700，帳號：00000000000000）     │
├─────┼─────────┼───────────────────────┤
│辛○○    │ 9,500元          │於本案判決確定後三個月內給付9,500元           │
│          │                  │（匯款銀行代號809，帳號：000000000000）       │
└─────┴─────────┴───────────────────────┘
附錄本判決論罪科刑法條：
刑法第三百三十九條第一項：
意圖為自己或第三人不法之所有，以詐術使人將本人或第三人之
物交付者，處五年以下有期徒刑、拘役或科或併科一千元以下罰
金。


司法院資訊處製作；財團法人民間司法改革基金會備份。
